【裁判字號】    95,交上訴,46
【裁判日期】    950221
【裁判案由】    公共危險
【裁判全文】
臺灣高等法院臺中分院刑事判決        95年度交上訴字第46號
上  訴  人
即  被  告  丙○○
上列上訴人因公共危險案件，不服臺灣台中地方法院93年度交訴
字第144號，中華民國94年10月18日第一審判決（起訴案號：臺
灣台中地方法院檢察署93年度偵字第11749號），提起上訴，本
院判決如下：
    主  文
上訴駁回。
    事  實
一、丙○○於民國（下同）82年間先後因肅清煙毒條例案件，經
    本院判處有期徒刑3年6月、3年4月確定在案，並定應執行刑
    為6年6月，其入監執行後，於85年6月26日縮短刑期假釋出
    監，於89年3月27日假釋期滿執行完畢。
二、丙○○於93年6月28日凌晨，駕駛0580-HP號自用小貨車，沿
    台中市○區○村路○段往南屯路方向行駛，於同日0時30分許
    ，行經美村路1段與五權西路交岔口時，左轉至五權西路上
    ，適有甲○○騎乘G57-463號重型機車沿美村路1段往中港路
    方向直行，因丙○○疏於注意，以致0580-HP號貨車左側車
    頭撞擊至G57-463號機車，G57-463號機車因此向前滑行撞擊
    至美村路路旁之廢棄車輛。人車倒地後，甲○○臉部、嘴唇
    受傷、左手骨折（丙○○涉嫌過失傷害部分未據告訴），詎
    丙○○明知車禍肇事致人受傷，未採取救護或其他必要措施
    ，反駕車迴轉至美村路上，往民生路方向逃逸，現場目擊民
    眾吳志遠發現後，乃駕車從後追趕。嗣丙○○沿美村路右轉
    至民生路上，再右轉至英才路上，在英才路600號（台中市
    文化局）前為吳志遠攔下。警方據報後，前往上述地點將丙
    ○○逮捕。
三、案經臺中市警察局第一分局移送台灣台中地方法院檢察署檢
    察官偵查起訴。
    理  由
ㄧ、訊據上訴人即被告丙○○固然承認於上述時地，駕駛0580-H
    P號貨車，不慎撞擊甲○○所騎乘之G57-463號機車等情，但
    矢口否認有何肇事逃逸犯行，在偵審中均辯稱：他看到傷者
    甲○○躺在地上哀嚎，所以開車要找公共電話報警云云。惟
    查：被告丙○○確有前揭肇事逃逸之犯行，業據證人甲○○
    、吳志遠於警詢、偵查中之指證明確，證人吳志遠明確指證
    稱：車禍發生後，被告駕駛之貨車迴轉至美村路上，他看到
    被告逃走，馬上追上去，在追隨被告的過程當中，被告並未
    減速，且他有叫被告停下來，但被告都沒有聽等語。依據上
    述證詞，被告未曾停車尋找公共電話，故其所辯顯不足採。
    此外復有車輛外觀照片4張、甲○○傷勢照片1張、肇事及查
    獲地點簡圖、台中市○○○道路交通事故調查報告表及現場
    圖等在卷可稽，足證被告確實明知肇事致人受傷而逃逸。
二、再者，道路交通事故之發生，常非於己之鄰親家里，時有告
    救不能情事，乃科以肇事者須即採取救護或其他必要措施，
    並應向警察機關報告之法定義務，以防因就醫延誤致生無謂
    傷亡，並俾得通知傷亡者家屬到場，以明責任，是凡肇事人
    於行車肇事致人受傷或死亡，未即採取救護或其他必要措施
    ，並向警察機關報告，即駕車逃逸者，均應依該規定處罰，
    至其嗣後是否受刑事訴追及已否與被害人達成民事和解，賠
    償損失，對其應受處罰乙節，並不生影響。職是之故，汽車
    駕駛人駕駛汽車肇事，不論其責任之歸屬為何，即有義務留
    在肇事現場，採取救護或其他必要措施，並向警察機關報告
    ，以維護他人之生命與其他用路人之交通安全。其立法目的
    ，既係促使駕駛人於肇事致死傷後，能對被害人即時救護，
    報告警察機關，以減少死傷，是該罪之成立祇以行為人有駕
    駛動力交通工具肇事，致人死傷而逃逸之事實為已足，至行
    為人之肇事有否過失，則非所問（最高法院92年度臺上字第
    4468號刑事判決參照）。本件被告駕駛車輛撞擊告訴人致其
    人車倒地，且對告訴人當場受有傷害已有認識，其竟未採取
    救護或其他必要措施，並向警察機關報告，即竟行駕車離去
    ，嗣經警循線查獲，其肇事逃逸亦已甚灼然。從而本案事證
    明確，被告犯行堪予認定。
三、核被告所為，係犯刑法第185條之4肇事逃逸罪。另被告於82
    年間先後因肅清煙毒條例案件，經本院判處有期徒刑3年6月
    、3年4月確定在案，並定應執行刑為6年6月，其入監執行後
    ，於85年6月26日縮短刑期假釋出監，於89年3月27日假釋期
    滿執行完畢，此有刑案資料查註紀錄表、法務部查詢刑案人
    犯在監所最新資料報表附卷可參，其於五年內再犯本件有期
    徒刑以上刑之罪，為累犯，應依刑法第47條之規定加重其刑
    。原審依刑法第185條之4、第47條，審酌被告肇事逃逸，惡
    性非輕，被害人所受之傷害及其犯後態度等一切情狀，量處
    如原審主文所示之刑，核其認識用法，並無不合，量刑亦妥
    適。被告上訴意旨仍執前詞否認其有過失及逃逸云云，惟查
    被告有本件犯行事證明確，原審判決理由已詳予敘明，其認
    定核無違誤，被告上訴為無理由，應予駁回。
四、據上論斷，應依刑事訴訟法第368條，判決如主文。
本案經檢察官乙○○到庭執行職務。
中    華    民    國    95    年    2    月    21     日
            刑事第六庭  審判長法  官  李  文  雄
                              法  官  邱  顯  祥
                              法  官  劉  連  星
上列正本證明與原本無異。
如不服本判決應於收受送達後十日內向本院提出上訴書狀，其未
敘述上訴之理由者並得於提起上訴後十日內向本院補提理由書（
均須按他造當事人之人數附繕本）。
                              書記官  陳  秀  真
中    華    民    國    95    年    2   月    22      日
附錄：本案論罪科刑法條全文
中華民國刑法第185條之4
駕駛動力交通工具肇事，致人死傷而逃逸者，處六月以上五年以
下有期徒刑。
                                                      Ａ


司法院資訊處製作；財團法人民間司法改革基金會備份。
